【裁判字號】    98,上易,855
【裁判日期】    980624
【裁判案由】    詐欺
【裁判全文】
臺灣高等法院刑事判決                 98年度上易字第855號
上  訴  人  臺灣臺北地方法院檢察署檢察官
上  訴  人
即  被  告  辛○○
選任辯護人  孫治平律師
上列上訴人等因被告詐欺案件，不服臺灣臺北地方法院九十七年
度易字第三○二○號，中華民國九十八年二月二十五日第一審判
決（起訴案號：臺灣臺北地方法院檢察署九十七年度偵字第一一
六五七號，移送併辦案號：臺灣彰化地方法院檢察署九十七年度
偵字第四四九七、九五八三、九五九一、一○三一四號、九十七
年度少連偵字第一○一號），提起上訴及就被告所涉違反銀行法
部分移送併辦（臺灣彰化地方法院檢察署九十八年度少連偵字第
二五號、九十八年度偵字第三一六○號、第三一六一號、第三一
六二號、第三一六三號），本院判決如下：
    主  文
上訴駁回。
    事  實
一、辛○○明知將自己持有之金融帳戶交付予他人使用，將可能
    幫助他人遂行詐騙行為，仍基於幫助詐欺之犯意，將其向不
    知情之王怡文（業經不起訴處分確定）所借得之華南商業銀
    行（簡稱華南銀行）信維分行帳號00000000000
    0號帳戶之網路銀行密碼及已預設之約定帳戶（辛○○帳戶
    ）之資料（此部分原審未予認定應予補充）提供予真實姓名
    、年籍不詳之成年人使用以幫助之。該名成年人即基於意圖
    為自己不法所有之犯意，接續於附表所示之時間去電如附表
    所示被害人，並佯稱：可提供六合彩明牌，惟須給付手續費
    云云，以此方式施用詐術，致如附表所示之被害人均陷於錯
    誤，分別於附表所示之時間匯款至王怡文上揭華南銀行信維
    分行帳戶中，旋由該成年人登入華南銀行網路銀行，將如附
    表所示之金額自王怡文華南銀行信維分行帳戶轉出至辛○○
    帳戶，再將之領出。嗣因如附表所示被害人查覺有異，而知
    受騙，乃報警處理，為警循線查悉上情。
二、案經臺南市警察局第一分局報告臺灣臺南地方法院檢察署呈
    請臺灣高等法院檢察署令轉臺灣臺北地方法院檢察署（簡稱
    臺北地檢署）檢察官偵查起訴暨臺灣彰化地方法院檢察署（
    簡稱彰化地檢署）移送併辦審理。
    理  由
一、按被告以外之人於審判外之言詞或書面陳述，除法律有規定
    者外，不得作為證據；又被告以外之人於審判外之陳述，雖
    不符合同法第一百五十九條之一至第一百五十九條之四之規
    定，但經當事人於審判程序同意作為證據，法院審酌該言詞
    陳述或書面陳述作成時之情況，認為適當者，亦得為證據；
    又當事人、代理人或辯護人於法院調查證據時，知有第一百
    五十九條第一項不得為證據之情形，而未於言詞辯論終結前
    聲明異議者，視為有前項之同意，刑事訴訟法第一百五十九
    條第一項及第一百五十九條之五分別定有明文。查本判決下
    列所引用之各項證據方法之證據能力，當事人及辯護人於原
    審準備程序及審判期日中均未予爭執，且迄至本院言詞辯論
    終結前亦未再聲明異議，本院審酌該等言詞陳述及書面陳述
    作成時之情況，認為適當，並無不宜作為證據之情事，依刑
    事訴訟法第一百五十九條之五之規定，應認有證據能力，合
    先敘明。
二、訊據上訴人即被告辛○○（簡稱被告）於原審及本院審理時
    固承認其有向王怡文借用華南銀行信維分行帳號00000
    0000000號帳戶，並取得系爭帳戶之網路銀行密碼，
    並將該系爭帳戶預設自己之帳戶為約定帳戶以利轉帳等情，
    惟矢口否認有何幫助詐欺之犯行，辯稱：伊向王怡文借帳戶
    使用，係為了生意上催帳方便，避免客戶拖欠，已經使用數
    年，伊將該帳戶提供他人，則係為收受貨款之用；該帳戶並
    未申辦金融卡，且存摺及印章都是王怡文的母親在保管；伊
    將機器以約新臺幣一百零七萬元賣給劉詩東，劉詩東再轉賣
    予寅○○，劉詩東並提供該帳戶予寅○○匯入貨款，詎寅○○利用該帳戶，使被害人匯入該帳戶之金錢充作貨款以抵償
    伊之上開貨款；上開被害人之款項雖有匯至上開帳戶，但伊
    的認知是該些款項係伊賣機器予劉詩東所收到的貨款，伊完
    全不知道是髒錢等語，並聲請傳喚證人劉詩東作證，以證明
    被告有出售機器予劉詩東，以及提供該帳戶作為劉詩東匯款
    之用，另聲請傳喚證人寅○○作證，以瞭解寅○○有無將該
    帳戶提供予詐騙集團等情。被告之選任辯護人為被告辯稱：
    被告有數筆不動產，並在大陸有投資，本身頗負資力，無需
    為此種小利鋌而走險；又被告以系爭帳戶作為收受貨款之用
    ，並以網路轉帳方式將貨款轉入約定帳戶，系爭帳戶未經申
    請金融卡，存摺由王怡文自行保管，被告亦未提供密碼予劉
    詩東，況系爭帳戶於被害人匯款後，仍用於正常之生意往來
    ，此由該帳戶於九十六年七月三十一日至八月九日間尚有多
    達四十五筆之匯款紀錄可證；又本件並無於短時間內密集匯
    款之情形，被告亦無獲利，且該帳戶自九十五年起已經使用
    多年，是本件與一般之幫助詐欺案尚有不同等語，並提出土
    地及建物所有權狀、登記謄本、上海市房地產權證、被告於
    大陸地區之投資證明文件、華南銀行信維分行九十七年四月
    二十九日九七華信維字第一六二號函、華南銀行存摺封面、
    系爭帳戶約定轉入帳戶說明表及存款往來明細表、訂單、協
    議書等為證。
三、經查：（一）王怡文於九十五年八月二十八日前往華南銀行
    信維分行開立帳號000000000000號帳戶，並於
    九十六年初，將系爭帳戶之網路銀行密碼交付被告使用，及
    如附表所示被害人之匯款係以網路轉帳之方式轉出至其他帳
    戶等情，為被告所是認，且經證人王怡文於警詢時證述明確
    （參彰化地檢署九十七年度他字第四七三號卷第三六頁至第
    三九頁、臺北地檢署九十七年度少連偵字第一一號卷(一)第二
    一頁至第二三頁），並有上開帳戶之開戶基本資料、存款往
    來交易明細表各一份附卷可證（參臺南市警察局第一分局南
    市警一刑偵字第九七○一○○○○一二號卷第一百頁至第一
    一六頁）。又如附表所示之被害人接獲真實姓名年籍不詳之
    成年人來電，佯稱：可告知六合彩明牌，惟須支付手續費等
    語，乃陷於錯誤，因而分別匯出如附表所示金額之款項至系
    爭帳戶之事實，亦據證人即被害人壬○○、癸○○、戊○○
    、庚○○、陳莉卿、丙○○○、丑○○、子○○、丁○○、
    甲○○、己○○及乙○○分別於警詢及檢察官偵訊時證述明
    確（參彰化縣警察局田中分局田警分偵字第○九七○○○○
    七八○七號卷第二六頁至第二七頁、第四一頁至第四二頁、
    第四六頁、彰化縣警察局田中分局田警分偵字第○九七○○○一六五八九號卷第二九頁反面至第三十頁、第三二頁至第
    三七頁、第三九頁至第四十頁、第四二頁至第四三頁、第四
    五頁至第四六頁、第四八頁至第五一頁、臺北地檢署九十七
    年度少連偵字第一一號卷(一)第六三頁至第六五頁、卷(二)第三
    七四頁至第三七五頁、彰化地檢署九十七年度他字第四七三
    號卷第二八頁至第二九頁、第一一五頁至第一一六頁、彰化
    地檢署九十七年度偵字第九五九一號卷第三頁至第五頁），
    復有郵政跨行匯款申請書（參彰化縣警察局田中分局田警分
    偵字第○九七○○○○七八○七號卷第二九頁反面）、第一
    商業銀行匯款申請書回條（參彰化縣警察局田中分局田警分
    偵字第○九七○○○一六五八九號卷第三八頁正面）各一紙
    在卷可稽，堪信屬實；（二）證人寅○○於原審雖結證稱：
    劉詩東是住上海的江西人，約四十多歲，伊只在餐會碰過一
    次，彼此互留電話，劉詩東知道伊在作設備買賣、維修及製
    造的行業，主動打電話問伊是否要買一批舊的機器設備，伊
    以五十萬元人民幣向劉詩東購買一批舊的紡織機器，之後再
    以五十五萬元人民幣轉賣給大陸漳州人黃曉雲，因為黃曉雲
    與劉詩東互不認識，彼此沒有信賴關係，劉詩東不敢直接賣
    機器給黃曉雲，一定要透過伊才敢賣，伊要黃曉雲直接找劉
    詩東看舊設備，確認劉詩東所要出售的舊機器是否符合黃曉
    雲的要求，黃曉雲再決定購買，交易過程是由黃曉雲自己直
    接拿定金即現金二十萬元人民幣給劉詩東，劉詩東再出貨，
    由黃曉雲自己派車到劉詩東上海金山的工廠去將機器運回，
    之後是黃曉雲向伊詢問餘款可否以新臺幣來支付，伊就詢問
    劉詩東，劉詩東表示可以用新臺幣支付，伊等三方就協商，
    由劉詩東指定一個叫王怡文的帳戶，由買方黃曉雲匯款新臺
    幣一百萬元左右到王怡文的帳戶，約定好黃曉雲將五十萬元
    人民幣完全交付給劉詩東後，再給付伊五萬元人民幣，伊與
    劉詩東有訂立契約，跟黃曉雲沒有訂立契約，伊本身沒有看
    過或接觸過該批設備等語（參原審卷第七十頁至第七三頁）
    。惟證人寅○○上開證詞，充其量僅能證明確有劉詩東其人
    ，其曾向劉詩東購買一批舊的紡織機器設備，無從證明該批
    舊設備係被告出售與劉詩東。而證人寅○○證稱：定金二十
    萬元人民幣由黃曉雲直接支付與劉詩東，其未曾看過或接觸
    該批機器，未與黃曉雲簽訂契約等語，與其先前於警詢中所
    稱：伊與劉詩東簽訂契約後，伊隨即支付現金人民幣二十萬
    元，機械即由伊委託貨運搬回福建省福州市清口鎮公司處理
    ，伊是於九十六年五月底在大陸上海金山區，由黃曉雲會同
    之下前往查看該紡織機械，他看了之後很滿意，等伊整理好
    了之後更加滿意，他之前有告訴伊如果有該機械為他留意一
    下，要買來轉賣，所以伊才會找他一同前往查看該紡織機，
    伊與黃曉雲有訂買賣契約等語（參彰化縣警察局田中分局田
    警分偵字第○九七○○○一六五八九號卷第二四頁、第二五
    頁），其前後證述就(一)定金二十萬元人民幣係何人支付予劉
    詩東、(二)證人寅○○有無看過或整理該批紡織機器、(三)證人
    寅○○與黃曉雲有無簽訂買賣契約等節明顯矛盾不一。況被
    告自承，出售舊設備餘款約新臺幣八十七萬元，係由寅○○
    直接匯款至系爭帳戶（參原審卷第二十頁），核與證人寅○○所述匯款新臺幣一百萬元至系爭帳戶等語（參原審卷第七
    十頁），有所扞格，且依證人寅○○於原審所述上開證言，
    賣方為大陸地區人士劉詩東，買家黃曉雲亦為大陸地區人士
    ，此點已與被告所辯機器為其賣予劉詩東，劉詩東再賣予寅
    ○○等情，已有不同，又考究證人寅○○所言，買賣雙方均
    為大陸地區人士，黃曉雲給付劉詩東之貨款應可以人民幣支
    付，何須大費周章將部分貨款以人民幣支付，部分貨款以新
    臺幣支付，徒增匯兌手續費用及利率損失？是證人寅○○所
    言，尚有可疑之處，不足為有利於被告之認定；（三）被告
    雖辯稱：因其出售機器予大陸人士劉詩東，劉詩東再轉賣寅
    ○○，劉詩東並提供該帳戶予寅○○，寅○○乃利用該帳戶
    使被害人將金錢匯入系爭帳戶充作貨款等語。惟被告之辯解
    ，與證人寅○○前揭所供不符，已不足採信，況本件被害人
    壬○○等十二人係受不詳姓名之成年男子詐騙而匯款至系爭
    帳戶，已如前述，本件系爭帳戶為王怡文所申請，被告並已
    預設以自己帳戶為約定轉帳帳戶並取得密碼，可以將錢轉出
    ，此點為被告所是認，又訊之被告於本院亦坦承系爭帳戶內
    之金錢，如係經由網路轉帳，除需預先約定轉出帳戶外，亦
    需鍵入密碼，才可將金錢轉出等情，另參諸本件被害人數高
    達十二人，受詐騙時間相近、情節及過程均相同，詐欺集團
    成員顯係確定系爭帳戶可供匯款、提款之用，始使用系爭帳
    戶供匯入詐騙款項，另詳閱系爭帳戶之存款往來明細表，金
    額進出流動頻繁，大多為數萬元之小筆金額，款項甫一入帳
    隨即當日轉出相當於匯入之金額，使每日帳戶餘額均維持在
    千元左右，依此交易紀錄，顯與一般大型貨物款項支給之情
    形有別。倘被告僅單純提供帳戶供人匯款，未提供約定帳戶
    及密碼等資料情況下，施用詐術之成年人如何將詐騙所得領
    出？而施用詐術之成年人如無管道可領得詐騙所得金額，又
    何須大費周章詐騙他人錢財並無條件將錢匯入系爭帳戶以供
    被告享用？凡此均與常情不符，被告雖辯稱本件被害人所匯
    之金錢均為其轉出利用等語，要係混淆視聽，掩飾其幫助他
    人詐欺犯行之卸責之詞；（四）證人寅○○於原審作證，所
    供不足盡信，已如前述，而被告所辯既與證人寅○○於原審
    所供不符，並指本件係證人寅○○利用系爭帳戶將被害人金
    錢匯入等情，已指明證人寅○○有犯罪嫌疑，自難期待證人
    寅○○於本院自承犯罪，或出庭翻異前詞證明確有被告所辯
    之事實存在，被告於本院請求傳喚證人寅○○作證，本院認
    並無傳喚必要。又證人劉詩東為大陸地區人士，依被告所供
    既未涉及利用系爭帳戶使被害人匯錢入戶等情，對於本件犯
    罪事實之認定並無積極證明之可能，亦無予以傳喚之必要。
    被告及辯護人於本院提出被告之妻許涼名下之不動產謄本
    、被告上海市房地產權證、大陸地區外商投資企業批准證書
    、個體之商戶營業執照、嘉虹山莊出貨單，雖能證明被告有
    經營商業活動並有相當財力，但與
    本件犯罪事實並無必然性及關連性，不足為其有利認定之依
    據。至於被告另提出有關王怡文於華南銀行信維分行函、開
    戶資料、約定轉入帳戶說明、存款往來明細等資料，部分已
    經成為本院認定犯罪之證據，亦不足為有利被告認定之依據
    ，被告及辯護人以之作為辯解之依據，均不足採信。綜上所
    述，本件被告確有提供系爭帳戶之網路轉帳密碼及相關資料
    予真實姓名、年籍不詳之成年人使用以幫助其遂行詐欺取財
    之行為，其所為上開辯解，均不足採，
    本件事證明確，被告之犯行堪以認定。
四、按刑法上之幫助犯，係對於犯罪與正犯有共同之認識，而以
    幫助之意思，對於正犯資以助力，而未參與實施犯罪之行為
    者而言（最高法院七十五年度臺上字第一五○九號、八十八
    年度臺上字第一二七○號判決亦同此意旨）。是以，如未參
    與實施犯罪構成要件之行為，且係出於幫助之意思提供助力
    ，即屬幫助犯，而非共同正犯。本件並無證據證明被告出面
    與向被害人壬○○等十二人施行詐術之人具有犯意聯絡、行
    為分擔，被告所辯本件係寅○○利用系爭帳戶使受害人將錢
    匯入，亦無其他佐證證明其所辯為真，參諸被告否認本件犯
    行，但坦承附表所示之被害人匯入系爭帳戶之金錢已領出等
    情，雖難僅以如附表所示之被害人將金錢匯入系爭帳戶並有
    轉出之事實及被告承認附表所示被害人匯入之金錢，已經領
    出等語，逕認被告為詐欺之共犯，依罪疑唯輕之法理，應認
    被告係基於幫助之犯意，而為參與詐欺罪構成要件以外之行
    為，其所為係本件詐欺罪之幫助犯。
五、核被告所為，係幫助犯刑法第三百三十九條第一項詐欺取財
    罪。被告幫助他人犯上開詐欺取財之罪，爰依刑法第三十條
    第二項之規定，按正犯之刑減輕之。被告係以一幫助詐欺取
    財行為，使詐欺集團成員得以分別詐騙如附表所示之被害人
    ，致其等陷於錯誤，因而交付財物，其中被害人雖有數人，
    惟被告提供帳戶舉措僅有一次，應論以一個幫助詐欺取財行
    為，至於詐欺集團成員分別向不同人行騙，正犯之罪數並不
    影響被告行為之罪數，被告之行為仍應僅構成一個幫助詐欺
    取財行為。公訴人起訴事實雖未敘及本件被告提供系爭帳戶
    之網路轉帳密碼予真實姓名、年籍不詳之成年人使用，以幫
    助其對如附表編號二至十二所示被害人施用詐術，致該等被
    害人陷於錯誤，而匯出如附表編號二至十二所示之款項至系
    爭帳戶之犯行，然該部分事實與公訴人起訴之犯罪事實具有
    實質上一罪關係，應為起訴效力所及，且經彰化地檢署以九
    十八年度少連偵字第二五號、九十八年度偵字第三一六○號
    、第三一六一號、第三一六二號、第三一六三號移送併辦意
    旨書移送併辦，本院自應並予審究，附此敘明。
六、原審本於同上見解，適用刑法第三百三十九條第一項、第三
    十條、第四十一條第一項前段，刑法施行法第一條之一之規
    定，並審酌被告提供金融帳戶供他人從事不法使用，間接導
    致犯罪集團因使用人頭帳戶，阻礙警方之查緝，致犯罪之追
    查趨於複雜困難，更造成被害人財物之損失，嚴重危害交易
    秩序與社會治安，造成之危害非輕，且於犯罪後態度不佳、
    毫無悔意等一切情狀，量處有期徒刑陸月，併諭知易科罰金
    之折算標準，另說明檢察官移送併案關於詐欺部分應併予審
    理，而移送併案關於違反銀行法部分與論罪科刑之犯罪事實
    間，並無裁判上一罪關係，應退回併辦等情，經核原判決認
    事用法並未違反經驗法則、論理法則，量刑亦稱妥適。被告
    上訴意旨仍執陳詞否認犯罪，所提證據均不足為被告有利之
    認定，其上訴為無理由。另檢察官上訴意旨以原審退回併辦
    部分，與論罪科刑部分應具有裁判上一罪關係，原審未斟酌
    審判等情，指摘原審判決不當，亦無理由，詳如後述，均應
    予駁回。
七、臺灣彰化地方法院檢察署檢察官移送併辦意旨另以：被告自
    九十六年四月間某日起，明知除法律另有規定外，非銀行不
    得辦理國內、外匯兌業務，竟仍基於違反銀行法之集合犯意
    ，向不知情之王怡文借用上開銀行帳戶，供不特定客戶匯款
    至上開帳戶作為臺灣地區與大陸地區兩岸間匯兌之使用。其
    方式為臺灣地區人民需付款予大陸地區客戶時，由被告提供
    上開帳戶，供臺灣地區人民以新臺幣匯款至該帳戶，待被告
    確定款項匯入後，按當日銀行之匯率換算成人民幣，再委由
    在大陸地區之「劉詩東」或其他不詳姓名之人，將人民幣交
    付大陸地區客戶而辦理匯兌，以達成在臺灣地區付款大陸地
    區交易之目的，實際經營臺灣地區與大陸地區間之匯兌業務
    ，即俗稱之「地下匯兌」，而有下列辦理國內外匯兌業務之
    行為：
  1.黃皇文因許振汪在大陸地區向其借款新臺幣八十七萬六千元
    ，遂於九十六年七月六日，在臺灣地區（玉山銀行林口分行
    ）匯款八十七萬六千元至前揭帳戶，再由被告等人循前揭方
    式，在大陸地區交付人民幣予許振汪。
  2.聶玫琪因向在大陸廣東省之秦有名購買電子產品ＭＰ３，於
    九十六年七月二十四日，以「宜端企業」名義，在臺灣地區
    匯款十五萬三千三百元至前揭帳戶內，再由被告等人循前揭
    方式，在大陸地區交付人民幣予秦有名。
  3.蔡銘宏以其妻詹枚綾之名義，於九十六年六月二十日、七月
    二日，在臺中市合作金庫銀行文心分行，匯款共十七萬二千
    元至前揭帳戶內，再由被告等人循前揭方式，在大陸地區交
    付人民幣予施崇明，以支付施崇明之勞務報酬。
  4.林賜金於九十六年四月二十日，在臺中市新光銀行水湳分行
    ，匯款四萬三千元至前揭帳戶內，再由被告等人循前揭方式
    ，在大陸地區交付人民幣予「嘉宏農莊李小姐」，以支付購
    買茶葉之貨款。
  5.林彥妏於九十六年七月十八日，在臺中縣玉山銀行大雅分行
    ，匯款四萬三千八百元至前揭帳戶內，再由被告等人循前揭
    方式，在大陸地區交付人民幣予「嘉宏農莊李小姐」，以支
    付購買茶葉之貨款。
  6.蔡至弘以「世運航空」名義，分別於九十六年七月三日、十
    六日，在桃園縣新竹銀行南崁分行，匯款四十三萬五千元、
    二十一萬八千五百元至前揭帳戶內，再由被告、「劉詩東」
    等人循前揭方式，在大陸地區交付人民幣予「世運航空」在
    大陸上海地區之人員。
  7.江蓮玉於九十六年七月十一日，在臺中縣上海銀行大里分行
    ，匯款六十三萬零四百五十六元至前揭帳戶內，再由被告等
    人循前揭方式，在大陸地區交付人民幣予嚴淑惠。
  8.李光福分別於下列時間，在臺灣地區匯款下列金額至前揭帳
    戶內：九十六年七月十六日匯款八十七萬四千元、九十六年
    七月二十五日匯款八十七萬六千元、九十六年七月二十七日
    匯款八十八萬元、九十六年七月三十日匯款八十七萬六千元
    、九十六年七月三十一日匯款十八萬三千九百六十元。再由
    被告、「劉詩東」等人循前揭方式，由「劉詩東」在大陸上
    海七埔路商場四樓咖啡廳交付人民幣予李光福。
  9.楊華隆分別於下列時間，在臺灣地區匯款下列金額至前揭帳
    戶內：九十六年七月三日匯款二十一萬七千五百元、九十六
    年七月二十四日匯款二十一萬九千元、九十六年七月二十六
    日匯款二十一萬九千五百元。再由被告、「劉詩東」等人循
    前揭方式，在大陸地區交付人民幣予楊華隆。
  10.莊正賢因廖時和在大陸地區向其借款，遂於九十六年七月三
    日，在臺北市臺新銀行延平分行匯款五十二萬三千二百元至
    前揭帳戶，再由被告等人循前揭方式，在大陸地區交付人民
    幣予廖時和。
  11.林靖原因「馬文新」在大陸地區向其借款，遂於九十六年七
    月五日，委由王美娟以「愷翔實業」名義，在臺北市玉山銀
    行民生分行匯款十三萬零八百元至前揭帳戶，再由被告等人
    循前揭方式，在大陸地區交付人民幣予「馬文新」。
  12.鍾麟於九十六年七月十六日，委由其母鍾古惠珍，在臺北市
    復華銀行忠孝分行，匯款五十九萬元至前揭帳戶內；另於同
    日，委由其父鍾玉高，在臺北市萬泰銀行忠孝分行，匯款一
    百十萬元至前揭帳戶內；又於九十六年七月十七日，在臺北
    市萬泰銀行忠孝分行，匯款一百八十七萬元至前揭帳戶內；
    及於九十六年七月十八日，在臺北市復華銀行忠孝分行，匯
    款一百六十三萬元至前揭帳戶內。再由被告等人循前揭方式
    ，在大陸安徽省交付人民幣予「嘉宏山莊李小姐」，以支付
    購買家具之貨款。
  13.被告將如附表所示被害人匯入系爭帳戶之款項，均循前揭方
    式，在大陸地區將贓款交付不詳姓名之詐欺集團成員。因認
    被告違反銀行法第二十九條第一項之規定，涉犯銀行法第一
    百二十五條第一項之非銀行不得辦理國內外匯兌業務罪嫌等
    語。
八、惟查，被告堅詞否認有何違反銀行法之犯行，而依證人即如
    附表所示被害人之證述及匯款執據等證據資料，尚無從證明
    被告確實有將如附表所示之被害人匯入之款項以地下匯兌之
    方式，在大陸地區將贓款交付該真實姓名、年籍不詳之成年
    人之行為，是此部分依該等證據尚不能證明被告犯罪，況上
    揭1.至12.所示行為亦與本院前開論罪科刑之犯罪事實二者間
    ，犯罪態樣相異、犯罪手段不同，顯無裁判上一罪關係，移
    送併辦意旨認為二者係想像競合犯之裁判上一罪關係，尚有
    未合，應退由檢察官另為適法之處理，附此敘明。
據上論斷，應依刑事訴訟法第三百六十八條，判決如主文。
本案經檢察官黃全祿到庭執行職務。
中    華    民    國    98    年    6     月    24    日
                  刑事第二十庭審判長法  官  楊貴雄
                                    法  官  林銓正
                                    法  官  鄧振球
以上正本證明與原本無異。
不得上訴。
                                    書記官  劉有志
中    華    民    國    98    年    6     月    29    日
附錄：本案論罪科刑法條全文
中華民國刑法第三百三十九條
意圖為自己或第三人不法之所有，以詐術使人將本人或第三人之
物交付者，處五年以下有期徒刑、拘役或科或併科一千元以下罰
金。
以前項方法得財產上不法之利益或使第三人得之者，亦同。
前二項之未遂犯罰之。
附表：
┌──┬────┬──────────────┬─────┐
│編號│被害人  │詐騙方式及匯款時間          │匯款金額（│
│    │        │                            │新臺幣）  │
├──┼────┼──────────────┼─────┤
│ 一 │壬○○  │於九十六年間，真實姓名、年籍│二萬七千元│
│    │        │不詳之成年人自稱大陸人「陳民│、八萬元、│
│    │        │豐」，去電壬○○，佯稱：可提│九萬元（合│
│    │        │供六合彩明牌，惟須繳交手續費│計十九萬七│
│    │        │云云，致壬○○陷於錯誤，於九│千元）    │
│    │        │十六年六月二十六日、七月九日│          │
│    │        │、七月十二日，轉帳至王怡文上│          │
│    │        │開華南銀行信維分行帳戶。    │          │
├──┼────┼──────────────┼─────┤
│ 二 │乙○○  │於九十六年七月十八日上午許，│九萬八千元│
│    │        │真實姓名、年籍不詳之成年人自│          │
│    │        │稱香港彩券局「陳小姐」以八六│          │
│    │        │00000000000號電話│          │
│    │        │去電乙○○，佯稱：可提供六合│          │
│    │        │彩明牌，惟須繳交手續費云云，│          │
│    │        │致乙○○陷於錯誤，於九十六年│          │
│    │        │七月二十三日至南投縣名間鄉新│          │
│    │        │街郵局轉帳至王怡文上開華南銀│          │
│    │        │行信維分行帳戶。            │          │
├──┼────┼──────────────┼─────┤
│ 三 │癸○○  │於九十六年七月十二日上午許，│十萬元、四│
│    │        │真實姓名、年籍不詳之成年人自│萬元（合計│
│    │        │稱香港彩券局「謝小姐」以八六│十四萬元）│
│    │        │00000000000電話去│          │
│    │        │電癸○○，佯稱：可提供六合彩│          │
│    │        │明牌，惟須繳交手續費云云，致│          │
│    │        │癸○○陷於錯誤，於九十六年七│          │
│    │        │月十二日、十三日至雲林縣西螺│          │
│    │        │鎮西螺農會轉帳至王怡文上開華│          │
│    │        │南銀行信維分行帳戶。        │          │
├──┼────┼──────────────┼─────┤
│ 四 │戊○○  │於九十六年三月某日上午許，真│二十萬元  │
│    │        │實姓名、年籍不詳之成年人自稱│          │
│    │        │香港彩券局「王健」男子，以○│          │
│    │        │0000000000000電│          │
│    │        │話去電戊○○，佯稱：可提供六│          │
│    │        │合彩明牌，惟須繳交手續費云云│          │
│    │        │，致戊○○陷於錯誤，於九十六│          │
│    │        │年七月二日至兆豐銀行中壢分行│          │
│    │        │轉帳至王怡文上開華南銀行信維│          │
│    │        │分行帳戶。                  │          │
├──┼────┼──────────────┼─────┤
│ 五 │庚○○  │於九十六年六月某日上午許，真│五萬元    │
│    │        │實姓名、年籍不詳之成年人自稱│          │
│    │        │香港彩券局主任「林小姐」，以│          │
│    │        │00000000000000│          │
│    │        │四七電話去電庚○○，佯稱：可│          │
│    │        │提供六合彩明牌，惟須繳交手續│          │
│    │        │費云云，致庚○○陷於錯誤，於│          │
│    │        │九十六年七月十三日至萬泰銀行│          │
│    │        │天母簡易型分行轉帳至王怡文上│          │
│    │        │開華南銀行信維分行帳戶。    │          │
├──┼────┼──────────────┼─────┤
│ 六 │陳莉卿  │於九十六年十二月某日上午十時│一萬二千元│
│    │        │許，真實姓名、年籍不詳之成年│          │
│    │        │人自稱香港彩券局「黃先生」去│          │
│    │        │電陳莉卿，佯稱：可提供六合彩│          │
│    │        │明牌，惟須繳交手續費云云，致│          │
│    │        │陳莉卿陷於錯誤，於九十六年七│          │
│    │        │月二十六日至嘉義市第三信用合│          │
│    │        │作社新生分社轉帳至王怡文上開│          │
│    │        │華南銀行信維分行帳戶。      │          │
├──┼────┼──────────────┼─────┤
│ 七 │丙○○○│於九十六年七月二十三日上午，│三萬五千元│
│    │        │真實姓名、年籍不詳之成年人自│          │
│    │        │稱香港彩券局人員，去電吳粘天│          │
│    │        │玉，佯稱：可提供六合彩明牌，│          │
│    │        │惟須繳交手續費云云，致吳粘天│          │
│    │        │玉陷於錯誤，於九十六年七月二│          │
│    │        │十六日至彰化縣鹿港鎮第一商業│          │
│    │        │銀行鹿港分行轉帳至王怡文上開│          │
│    │        │華南銀行信維分行帳戶。      │          │
├──┼────┼──────────────┼─────┤
│ 八 │丑○○  │於九十六年六月某日上午許，真│四萬元、八│
│    │        │實姓名、年籍不詳之成年人自稱│萬元（合計│
│    │        │香港彩券局「高小姐」，以○○│十二萬元）│
│    │        │000000000000電話│          │
│    │        │去電丑○○，佯稱：可提供六合│          │
│    │        │彩明牌，惟須繳交手續費云云，│          │
│    │        │致丑○○陷於錯誤，於九十六年│          │
│    │        │七月十二日、十三日至台中市北│          │
│    │        │屯區○○路新光銀行水湳分行轉│          │
│    │        │帳至王怡文上開華南銀行信維分│          │
│    │        │行帳戶。                    │          │
├──┼────┼──────────────┼─────┤
│ 九 │子○○  │於九十六年六月某日上午許，真│十萬元、十│
│    │        │實姓名、年籍不詳之成年人自稱│五萬五千元│
│    │        │香港彩券局「陳小姐」，去電廖│、七萬元（│
│    │        │學聰，佯稱：可提供六合彩明牌│合計三十二│
│    │        │，惟須繳交手續費云云，致廖學│萬五千元）│
│    │        │聰陷於錯誤，於九十六年七月九│          │
│    │        │日、二十六日、三十日至台北市│          │
│    │        │忠孝東路五段復華銀行忠孝分行│          │
│    │        │轉帳至王怡文上開華南銀行信維│          │
│    │        │分行帳戶。                  │          │
├──┼────┼──────────────┼─────┤
│ 十 │丁○○  │於九十五年間某日，真實姓名、│三萬一千八│
│    │        │年籍不詳之成年人自稱香港彩券│百元      │
│    │        │局「陳先生」，去電丁○○，佯│          │
│    │        │稱：可提供六合彩明牌，惟須繳│          │
│    │        │交手續費云云，致丁○○陷於錯│          │
│    │        │誤，於九十六年七月二十四日至│          │
│    │        │台北市○○○路○段復華銀行忠│          │
│    │        │孝分行轉帳至王怡文上開華南銀│          │
│    │        │行信維分行帳戶。            │          │
├──┼────┼──────────────┼─────┤
│十一│甲○○  │於九十六年六月底某日，真實姓│一萬元、四│
│    │        │名、年籍不詳之成年人自稱香港│萬元（合計│
│    │        │彩券局「吳部長」，去電史曾彩│五萬元）  │
│    │        │緞，佯稱：可提供六合彩明牌，│          │
│    │        │惟須繳交手續費云云，致史曾彩│          │
│    │        │緞陷於錯誤，由甲○○替其母史│          │
│    │        │曾彩緞於九十六年七月十三日、│          │
│    │        │十六日至臺北北投榮總郵局轉帳│          │
│    │        │至王怡文上開華南銀行信維分行│          │
│    │        │帳戶。                      │          │
├──┼────┼──────────────┼─────┤
│十二│己○○  │於九十六年七月底某日，真實姓│二萬五千元│
│    │        │名、年籍不詳之成年人自稱香港│          │
│    │        │男子去電己○○，佯稱：可提供│          │
│    │        │六合彩明牌，惟須繳交手續費云│          │
│    │        │云，致己○○陷於錯誤，於九十│          │
│    │        │六年七月二十七日至台北市長安│          │
│    │        │東路華泰銀行總行轉帳至王怡文│          │
│    │        │上開華南銀行信維分行帳戶。  │          │
└──┴────┴──────────────┴─────┘


司法院資訊處製作；財團法人民間司法改革基金會備份。
